【裁判字號】    97,訴,2426
【裁判日期】    971230
【裁判案由】    違反毒品危害防制條例
【裁判全文】
臺灣彰化地方法院刑事判決              97年度訴字第2426號
公  訴  人  臺灣彰化地方法院檢察署檢察官
被      告  丁○○
                    （現於臺灣彰化看守所羈押中）
選任辯護人  林溢根律師
上列被告因違反毒品危害防制條例等案件，經檢察官提起公訴（97
年度偵字第6685號），本院判決如下：
    主  文
丁○○所犯如附表一所示之罪，各處如附表一「主文欄」所示之
刑（含主刑、從刑）。應執行無期徒刑，褫奪公權終身，未扣案
因販賣第一、二級毒品所得之價金合計新臺幣拾捌萬貳仟元，均
與蔡章楠連帶沒收，如全部或一部不能沒收時，以其與蔡章楠之
財產連帶抵償之；未扣案如附表二編號２所示犯罪所用之物，均
沒收，如全部或一部不能沒收時，追徵其價額。
    犯 罪 事 實
一、丁○○與蔡章楠（另由公訴人通緝中）自民國97年4 月間起
    ，至同年6月間止，共同基於販賣第一級毒品海洛因及第二
    級毒品安非他命以營利之犯意聯絡，為下列販賣毒品之犯行
    ：
  (一)於97年5 月11日晚上23時許，蔡章楠以其所持用之行動電話
    0000-000000號與乙○○所持用之行動電話0000-000000號聯
    繫，2 人相約於彰化縣田尾鄉富可汗汽車旅館見面，由丁○○出面與乙○○交易，乙○○以新臺幣（下同）9,6000元之
    代價向丁○○購買安非他命1兩。
  (二)於97年5月27日凌晨3時許，蔡章楠以其所持用之行動電話00
    00-000000號與乙○○所持用之行動電話0000-000000號聯繫
    ，2 人相約於彰化縣田尾鄉富可汗汽車旅館見面，由丁○○
    出面與乙○○交易，乙○○此次以85,000元之代價向丁○○
    購買海洛因5錢。
  (三)於97年4月間起，至同年6月間某時止，丁○○以其所持用之
    行動電話0000-000000號與甲○○所持用之行動電話0000-00
    0000號聯繫，2 人相約於彰化縣彰化市○○路附近見面，由
    蔡章楠提供毒品，丁○○出面與甲○○交易，甲○○分別以
    500元之代價向丁○○購買海洛因各1包，共計2次。
二、丁○○另基於轉讓第一級毒品海洛因之犯意，於97年4 月起
    ，至同年6月間止，由丁○○分別提供1支摻有海洛因之香菸
    ，在彰化縣彰化市○○路附近無償轉讓給甲○○施用，共計
    2次。
三、嗣於97年7月16日，在丁○○位於彰化縣彰化市○○路○段26
    巷59號2樓之租屋處，經警搜索查獲，並扣得手機4支、便條
    紙1張、記帳單1張、彰化看守所購物寄送收據1張、電話簿1
    本及現金5400元，始查悉上情。
四、案經彰化縣警察局移送臺灣彰化地方法院檢察署檢察官偵查
    起訴。
    理  由
壹、證據能力部分：
一、按被告以外之人（包括證人、鑑定人、告訴人、被害人及共
    同被告等）於司法警察官或司法警察調查中所為之陳述，與
    審判中不符時，其先前之陳述具有較可信之特別情況，且為
    證明犯罪事實存否所必要者，得為證據，刑事訴訟法第 159
    條之2 定有明文。所謂「前後陳述不符」之要件，應就前後
    階段之陳述進行整體判斷，以決定其間是否具有實質性差異
    ，惟無須針對全部陳述作比較，陳述之一部分有不符，亦屬
    之。而所謂「具有較可信之特別情況」之情形，亦應就前後
    陳述時之各種外部情況進行比較，以資決定何者外部情況具
    有可信性。若陳述係在特別可信之情況下所為，則虛偽陳述
    之危險性即不高，雖係審判外陳述，或未經被告為反對詰問
    、對質，仍得承認其有證據能力。所稱「外部情況」之認定
    ，例示如下：
    (一)時間之間隔：陳述人先前陳述是在記憶猶新的情況下直接
      作成，一般與事實較相近，事後即可能因記憶減弱或變化
      ，致有不清晰或陳述不符之現象發生。
    (二)有意識的迴避：由於先前陳述時被告未在場，是陳述人直
      接面對詢問警員所為陳述較為坦然；事後可能因陳述人對
      被告有所顧忌或同情，因而在被告面前較不願陳述不利被
      告之事實。
    (三)受外力干擾：陳述人單獨面對司法警察（官）所為之陳述
      ，程度上較少會受到來自被告方面強暴、脅迫、詐欺、利
      誘或收買等外力之影響，其陳述較趨於真實。若被告在庭
      或有其他成員參與旁聽時，陳述人可能會本能的作出迴避
      對被告不利之證述，或因不想生事招惹麻煩乃虛構事實或
      進而否認以前之供述而為陳述。
    (四)事後串謀：證人對警察描述其所親身經歷之情形，因較無
      時間或動機去編造事實，客觀上亦較難認與被告間有勾串
      情事，其陳述具有較可信性。但事後因特殊關係，雙方可
      能因串謀、請託而統一口徑；或事後情況變化，兩者從原
      先敵對關係變成現在友好關係，抑或業已由中取得利益等
      情形，其陳述即易偏離事實而較不可信。
    (五)警詢時有無辯護人、代理人或親友在場：如有上開親誼之
      人在場，自可期待證人為自由從容之陳述，其證言之可信
      度自較高。
    (六)警詢所作之筆錄記載是否完整：如上開筆錄對於犯罪之構
      成要件、犯罪態樣、加重減輕事由或起訴合法要件等事實
      或情況，均翔實記載完整，自可推定證人之陳述，與事實
      較為相近，而可信為真實。法院應斟酌上列因素綜合判斷
      ，亦應細究陳述人之問答態度、表情與舉動之變化，此一
      要件係屬訴訟法事實之證明，以自由證明為已足，且應由
      主張此項證據之人證明。惟此僅係確定上開陳述有無證據
      能力而已，至該證據具有證據能力後，其證據力之強弱問
      題（指證明力），仍待法院綜合全辯論意旨及調查證據所
      得，依法認定之。
    本件證人乙○○、甲○○於警詢中及本院審理時之證述，雖
    前後陳述有部分不符之情形，本院審酌其於警詢中之證述距
    案發日較近，當時記憶自較深刻，可立即反應所知，不致因
    時隔日久而遺忘案情；且較無來自被告同庭在場之壓力而出
    於虛偽不實之指證，或事後串謀而故為迴護被告之機會，且
    警詢筆錄就犯罪之構成要件及態樣記載均屬完整，證人乙○○、甲○○復表示與被告丁○○、蔡章楠間並無怨隙，且該
    警詢筆錄所載內容均係基於其自由意志下所為證述，足認證
    人乙○○、甲○○於警詢中所為之證述，客觀上仍具有較可
    信之特別情況，且亦為證明犯罪事實存否所必要，依上揭規
    定，其於警詢中之證言自有證據能力。
二、另按被告以外之人於審判外之言詞或書面陳述，除法律有規
    定者外，不得作為證據；被告以外之人於審判中有滯留國外
    或所在不明而無法傳喚或傳喚不到之情形者，其於檢察事務
    官、司法警察官或司法警察調查中所為之陳述，經證明具有
    可信之特別情況，且為證明犯罪事實之存否所必要者，得為
    證據，刑事訴訟法第 159條第1項、第159條之3第3款分別定
    有明文。經查：證人丙○○經本院按址拘提無著，有本院彰
    院賢刑未97訴2426字第0970053044號函件在卷為憑，足見其
    已拘提不到、所在不明，衡諸證人丙○○於警詢中之陳述，
    就自己親身參與及見聞之事而為，並無認知上之瑕疵可予指
    摘，加以證人為成年人，表達能力無問題，所為陳述之真誠
    性亦無可議，足見證人丙○○於警詢中之陳述，具有可信之
    特別情況，且係陳述其親自與被告以電話聯繫購買毒品海洛
    因之親身經歷事實，為證明被告販賣海洛因犯罪事實存否所
    必要，依刑事訴訟法第159條之3第3款規定，自得作為證據
    。
三、按被告以外之人於偵查中向檢察官所為陳述，除顯有不可信
    之情況者外，得為證據，同法第159條之1第2項定有明文。
    偵查中對被告以外之人（包括證人、鑑定人、告訴人、被害
    人及共同被告等）所為之偵查筆錄，或被告以外之人向檢察
    官所提之書面陳述，性質上均屬傳聞證據。惟現階段刑事訴
    訟法規定檢察官代表國家偵查犯罪、實施公訴，依法其有訊
    問被告、證人及鑑定人之權，證人、鑑定人且須具結，而實
    務運作時，檢察官偵查中向被告以外之人所取得之陳述，原
    則上均能遵守法律規定，不致違法取供，其可信度極高，職
    是，被告以外之人前於偵查中已具結而為證述，除反對該項
    供述得具有證據能力之一方，已釋明「顯有不可信之情況」
    之理由外，不宜以該證人未能於偵訊中接受他造之反對詰問
    為由，即遽指該證人於偵查中之陳述不具證據能力。本件證
    人乙○○、甲○○、丙○○於檢察官偵查時均經具結作證，
    又於本院審理時，均未曾提及檢察官在偵查時有不法取供之
    情形，被告及其選任辯護人，亦未釋明上開供述有何顯不可
    信之情況，且該證人乙○○、甲○○復已於本院審理時，進
    行交互詰問；另證人丙○○雖因拘提不到，致無法於本院進
    行交互詰問，然其於偵查中之證言既經具結，又先後證述均
    屬一致，其於偵查中之證言具有證據能力，應可認定；至證
    人乙○○雖於本院審理時與先前之證述略有不符、證人甲○○於本院審理時翻異前詞，然此僅因屬證明力之問題，尚無
    礙於證人乙○○、甲○○於偵查中之證言具有證據能力之情
    ，併此敘明。
四、其餘下列本案卷證，公訴人、被告及其選任辯護人均不爭執
    其證據能力，本院復衡以該等供述證據作成時之情況，應為
    適當，是可認後述所引用證據之證據能力均無疑義，合先敘
    明。
貳、認定犯罪事實所憑證據及理由：
一、訊據被告丁○○矢口否認有何與蔡章楠共同販賣第一級毒品
    海洛因、第二級毒品安非他命及轉讓第一級毒品海洛因之犯
    行，辯稱：伊至彰化縣田尾鄉富可汗汽車旅館與乙○○見面
    ，是去講蔡章楠賣樹的事情，蔡章楠有叫伊去收錢，但是沒
    有收到，蔡章楠會叫伊幫忙收錢跟運樹；扣案的東西都是伊
    的，但0000000000這支電話不知道是誰的，朋友都會借來借
    去使用云云。其選任辯護人為其辯稱：單憑通訊譯文之內容
    不足以判斷被告有何販賣毒品海洛因及安非他命之情事，證
    人乙○○供述之內容，係其與蔡章楠間之事，被告主觀上是
    否知情非無疑問；又證人丙○○既供稱沒有向被告購買毒品
    ，何以會知道被告有在販賣毒品？證人甲○○既供述被告有
    賣伊海洛因，另又稱被告有送伊 2次海洛因，此即不合常理
    ，因此公訴意旨指被告涉有販毒等罪，證據尚嫌不足，應為
    無罪之諭知等語。惟查：
  (一)按證人之陳述有部分前後不符，或相互間有所歧異時，或因
    記憶淡忘、或事後迴護被告、或因其他事由所致，究竟何者
    為可採，法院仍得本其自由心證予以斟酌，非謂一有不符或
    矛盾，即應認其全部均為不可採信；尤其關於行為動機、手
    段及結果等之細節方面，證人之證言，有時亦有予渲染之可
    能；然其基本事實之陳述，若果與真實性無礙時，則仍非不
    得予以採信（最高法院74年臺上字第1599號判例要旨、90年
    度臺上字第6078號判決要旨參照）；況認事採證、證據之取
    捨及證據證明力之判斷，俱屬事實審法院之職權，苟無違證
    據法則，自不能指為違法；是供述證據前後雖有差異或矛盾
    ，事實審法院非不可本於經驗及論理法則，斟酌其他情形，
    作合理之比較，定其取捨；其就供述證據之一部，認為真實
    者，予以採取，亦非法則所不許。因之，證人供述之證據，
    前後縱有差異，事實審法院依憑證人前後之供述證據，斟酌
    其他證據，本於經驗法則與論理法則，取其認為真實之一部
    ，作為論罪之證據，自屬合法（最高法院90年度臺上字第69
    43號判決要旨參照）。
  (二)上開犯罪事實欄一(一)(二)所示事實，業據證人乙○○於偵查中
    具結證稱：「（問：97年5 月11日你與阿楠的通訊監察譯文
    何意？【智：哥哥你在哪喂？楠：我在大村。智：你來到我
    園那要多久？楠：我現在等他過來。智：不知道何時過來就
    對了？楠：不會啦。智：不然約在我們那天那附近，見面後
    ，再離開好嗎？楠：松哥作2 次沒法多。智：這樣喔！楠：
    他說你多少處理多少。智：一樣9.5？楠：9.5你再包個紅給
    我少年就好，我沒賺沒關係，你聽有嗎，我叫他去忙的、你
    再包個紅就好阿。智：算說有多少拿多少就對啦，我資金有
    多少就拿多少。楠：恩。智：你看你少年要怎麼用。楠：意
    思一下。智：你跟我說多少剛好？楠：看你幾個阿。智：看
    怎樣我湊一下再跟你聯絡，你若到了再跟我連絡看要在哪邊
    見面。楠：喔好我想說你拿1 千就好了智：好啦】這次交易
    有成功，這次是阿豪拿1 兩9萬6千元的安非他命到富可汗給
    我，時間是凌晨。（問：97年5 月27日凌晨3時5分你與阿楠
    的通訊譯文何意？【智：阿豪那個減5000好不好？楠：你說
    怎樣？智：85好不好？楠：你說什麼不好？智：85好不好？
    楠：好啦。智：少賺一點啦。楠：好啦。…（換阿豪講）…
    楠：你馬上回來喔。豪：我知道，我知道。楠：馬上回來看
    我有在那裡嗎。豪：喔，好】這是我跟朋友要一起買的，阿
    楠叫阿豪已經拿到我那邊，本來是9萬元5錢的海洛因，因為
    我朋友說要減5 千，因為品質不夠，阿楠後來有說好，我就
    將錢交給阿豪，地點是在富可汗。」等語（參見臺灣彰化地
    方法院檢察署97年他字第637號偵卷第92-93頁）。又證人乙○○於警詢中陳稱，被告是蔡章楠的小弟，因為伊向蔡章楠
    購買毒品，有多次都是由被告送毒品給伊並收錢等語明確（
    參見彰警刑偵一字第0970039383 號警卷第12-13頁）。雖證
    人乙○○於本院審理時翻異前詞具結改稱，97年5 月11日的
    電話通訊譯文，係蔡章楠叫被告至富可汗汽車旅館告知伊買
    賣七里香樹苗的錢，當日被告向伊收取的9萬6亦是伊向蔡章
    楠買七里香樹苗的錢，而蔡章楠另外叫被告拿給伊的安非他
    命，係用煙盒子裝著的，被告並不知道盒內所裝東西為何物
    ；而97年5 月27日被告又拿煙盒至富可汗汽車旅館給伊，雖
    向伊收取8萬5千元，但亦不知道盒內所裝之東西是何物云云
    （參見本院卷第76、78頁）；惟另據證人乙○○於本院同日
    審理時具結證述：「（檢察官問：你跟蔡章楠買七里香的錢
    ，丁○○跟你收錢，為什麼丁○○會送你一兩9萬6千元的安
    非他命？）那是阿楠叫他拿給我的，這9萬6千元是我向蔡彰
    楠買安非他命的錢，至於蔡彰楠如何告訴丁○○將安非他命
    拿給我，我不知道。（檢察官問：97年5 月27日8萬5千元這
    次，交易是在汽車旅館裡面還是外面？）房間裡面。（檢察
    官問：既然是在房間裡面，你跟阿楠在討價還價的時候，丁○○怎麼可能不知道你跟阿楠談話的聲音？）他有聽到，但
    是他不知道我在講什麼。（檢察官問：你在檢察官那邊，說
    減5 千元，是因為品質不夠，你講電話的時候，你都說是品
    質的問題，丁○○怎麼可能不知道那是什麼？）不答。」等
    語（參見本院卷第77-78頁）。證人乙○○本稱97年5月11日
    被告向其收取的9萬6千元係伊向蔡章楠買七里香樹苗之對價
    ，後改稱9萬6千元係伊向蔡彰楠買安非他命之金額；另又稱
    被告對於兩次拿給伊之物品是毒品並非知情，嗣且稱伊與蔡
    章楠因毒品品質不好用電話討價還價時，被告與伊雖係在同
    一個房間內，但被告不知道渠等所談論的事情是什麼等語，
    觀諸證人乙○○之證言，前後反覆、言詞閃爍，對公訴人之
    詰問非為不答，即係交代不清，所為證詞又與常情有違，顯
    係事後維護被告所為之強辯之詞，委無足採。另證人乙○○
    前於警詢、偵訊中之證述，就購買安非他命及海洛因之聯絡
    過程、購買數量、購買金額、交易時間、交易對象及交易地
    點皆指述甚詳，復有其持用行動電話0000-000000 號與蔡章
    楠持用行動電話0000-000000 號於97年5月11日、97年5月27
    日之通訊監察譯文2 份可資佐證，是證人乙○○前開於警詢
    、偵訊中之證詞應為可採。綜上，被告以8萬5千元之價格，
    販賣第一級毒品海洛因、以9萬6千元之價格，販賣第二級毒
    品安非他命各1次之犯行，洵堪認定。
  (三)上開犯罪事實一(三)、二所示事實，業經證人甲○○於警詢時
    陳稱：「（問：97年7月6日17時55分28秒，你與阿楠的通訊
    監察譯文整通電話意思為何？是否前往購買毒品？【樵：兄
    喔阿豪電話都不接。楠：什麼？樵：阿豪電話都沒接。楠：
    哪時？樵：我打了3、4通了。楠：喔。樵：你跟我報的那支
    號碼。楠：我人就沒在咱這。樵：有你在忙嗎，有在咱這？
    楠：我在烏日高鐵這。樵：你現在要去北部嗎？楠：等一下
    。樵：還是我現在去找你，你閒嗎方便嗎？楠：我在跟人說
    話。樵：你在忙我就不過去找你了，因為我一樣，不然阿豪
    電話不通，他沒接、喂。楠：恩你打給阿豪。樵：好啦我再
    打給他。楠：你打給他沒用…】）我是要打電話跟阿豪購買
    毒品海洛因，因為阿豪電話打不通所以我向阿楠問阿豪有沒
    有其他的電話。（問：你於犯罪嫌疑人指認表指證之綽號「
    阿豪」的男子丁○○你總共向他購買毒品海洛因幾次？購買
    時間、地點為何？購買數量多少？價格多少？）我總共向丁○○購買4、5 次毒品海洛因，我第1次向他購買的時間是97
    年3 月中旬，購買的地點彰化市○○路陽明國中附近，購買
    的數量是1 小包，價格新台幣1000元。第2次是97年4月中旬
    ，地點、數量、價格都是跟第一次一樣。第3次是97年5月初
    地點、數量跟第1 次一樣，價格是新台幣500元。第4次是97
    年6月初地點、數量，價格跟第3次一樣。第5次是97年6月中
    旬地點、數量價格跟第4次一樣。」等語（參見彰警刑偵一
    字第0970039383號警卷第19頁）。又於偵訊時具結證稱：「
    （檢察官問：你所施用的海洛因在97 年4月到7月間是跟誰
    拿的？）是跟阿豪，我跟他拿了4、5次，有2、3次有付錢，
    另外2次是他給我摻1根煙的海洛因量，所以他沒有給我算錢
    ，我是在彰化市○○路橋那邊跟阿豪拿的，我們每次都約在
    那附近。（檢察官問：你都跟阿豪買多少？）500 元或1000
    元。（檢察官問：你如何跟阿豪聯絡？）我都打阿豪的0000
    000000電話」等語（參見臺灣彰化地方法院檢察署97年度偵
    字第6685 號偵卷第54-55頁）。雖證人甲○○於本院審理時
    更易前詞，具結改稱：並無跟被告購買海洛因，被告亦無免
    費提供海洛因，警詢時所陳述之地點、時間，係因為伊在警
    察恐嚇下所亂編的，打電話給被告係為了要找蔡章楠問蔡章
    楠可否無償提供伊毒品，後來才因為被告沒接電話而直接打
    電話向蔡章楠問被告的電話，找被告也是為了去被告家裡等
    蔡章楠，蔡章楠都會過去被告家裡云云（參見本院卷第80-8
    2 頁）。證人甲○○雖稱於警詢中之陳述係在警察逼迫下所
    編造，然卻與偵訊中所為之證言大致相同，且證人甲○○亦
    表示檢察官並無刑求、恐嚇或辱罵之行為，並簽署證人結文
    、亦知偽證之處罰，若證人甲○○於警詢時所作之陳述係因
    警察之恐嚇所編造，則於偵訊時並無受到不當之外力影響，
    所作之證言為何會與警詢時大致相符？又證人甲○○於本院
    審理時證稱：拿了4次毒品皆係向蔡章楠拿的，2次在蔡章楠
    車上、2 次在被告家裡，被告當時不在、亦不知道伊欲前往
    被告住處找蔡章楠等語，惟被告嗣於本院審理時稱：其住處
    僅有伊本人及同居人等3 人方可進入，如蔡章楠在伊住處的
    話，伊一定會在等語（參見本院卷第82-83 頁）。證人甲○○既稱打電話給被告係為了找蔡章楠，卻在以電話聯繫不到
    被告後，又另打電話問蔡章楠被告有無其他的聯絡電話；證
    人甲○○若真係為了找蔡章楠而打電話給被告，既然可以直
    接與蔡章楠取得聯繫，又何需急切的要與被告另外取得聯繫
    ？又證人甲○○聲稱曾向蔡章楠拿過4次毒品，其中有2次係
    在被告不知情之情形下，在被告住處向蔡章楠取得，惟被告
    卻表示如果蔡章楠在伊住處的話，伊一定會在家等語，顯見
    證人甲○○於本院審理時所為之證述不僅前後歧異、自相矛
    盾，且與常理不符，顯係事後為了迴護被告所為之陳述，不
    足採信。基此，證人甲○○前於警詢、偵訊中之證詞，就購
    買及轉讓第一級毒品海洛因之對象、時間、地點及次數皆指
    述明確，復有證人甲○○持用行動電話0000-000000 號與蔡
    章楠持用行動電話0000-000000 號於97年7月6日之通訊監察
    譯文1份在卷可憑，是被告轉讓第一級毒品海洛因2次、販賣
    第一級毒品海洛因2次之犯行，應堪認定。
  (四)另據證人丙○○於警詢中陳稱：於97年5 月11日，以持有之
    行動電話0000-000000號撥打給被告所持有之行動電話0000-
    000000號，係向被告詢問蔡章楠1 錢的海洛因要賣多少錢，
    嗣於同日，被告以行動電話0000-000000號傳簡訊告知伊1錢
    的海洛因係2 萬元；而被告與蔡章楠皆有在販賣海洛因及安
    非他命，都是蔡章楠提供海洛因、安非他命給被告出去販賣
    等情（參見臺灣彰化地方法院檢察署97年偵字第6685號偵卷
    第13頁）；又於偵訊中具結證述表示，曾以電話聯絡被告要
    買安非他命及海洛因等語（參見同上偵卷第24頁）。經查：
    證人丙○○事後雖無交易成功，然由證人丙○○向被告詢問
    是否有海洛因、安非他命及價格如何之情形，即知被告與蔡
    章楠確有共同販賣海洛因及安非他命之事實，此有證人丙○○持用行動電話0000-000000號、被告持用行動電話0000-00
    0000號及0000-000000 號之通訊監察譯文、扣案之行動電話
    （廠牌ASUS，型號M303，內含0000-000000門號晶片卡）1支
    附卷可稽。再據被告所持有行動電話0000-000000 號之通訊
    監察譯文觀之，通話內容中表示要被告幫忙「處理」，或拿
    「石頭」、「球」，及要找被告的「大ㄟ」（即蔡章楠）等
    情（參見彰警刑偵一字第0970039383號警卷第38-43頁），
    由上開內容可知，欲找蔡章楠之人皆會先找被告，且會要求
    被告幫忙處理事情、或帶某些物品，雖被告辯稱行動電話00
    00-000000號之號碼非伊所使用，然據該行動電話於97年4月
    10日之電話監察譯文中，被告因存摺遺失而打電話至安泰銀
    行詢問辦理存摺遺失相關事宜時，於電話中自行報上身分證
    字號，而接電話之銀行人員亦確認該身分證字號即被告本人
    ，即係指當時使用該號碼之人確係被告本人無誤（參見彰警
    刑偵一字第0970039383號警卷第39頁），是被告稱上開手機
    號碼非其所使用之抗辯僅屬卸責之詞，不足採信。綜上所述
    ，被告與蔡章楠共同販賣第一級毒品海洛因、第二級毒品安
    非他命之犯行業臻明確。
、論罪科刑：
  (一)查海洛因為毒品危害防制條例第2 條第2項第1款所定之第一
    級毒品，甲基安非他命係毒品危害防制條例第2 條第2項第2
    款所定之第二級毒品，均不得非法販賣或轉讓。核被告丁○○所為如犯罪事實欄一(二)、(三)所載犯行，均係犯毒品危害防
    制條例第4條第1項販賣第一級毒品罪；如事實欄一(一)所載之
    犯行，係犯毒品危害防制條例第4條第2項販賣第二級毒品罪
    ；如事實欄二所載犯行，均係犯毒品危害防制條例第8 條第
    1 項轉讓第一級毒品罪。被告各次販賣毒品前後，分別持有
    各該毒品之低度行為，應各為販賣之高度行為所吸收，均不
    另論罪；被告轉讓海洛因前持有海洛因之低度行為，亦應為
    轉讓之高度行為所吸收，亦不另論以毒品危害防制條例第11
    條第1 項之持有第一級毒品罪。又被告與蔡章楠，就上開販
    賣第一級毒品海洛因及第二級毒品安非他命之犯行，具有犯
    意聯絡與行為分擔，應論以共同正犯。
  (二)另按94年2月2日修正公布，於95年7月1日施行之刑法，基於
    刑罰公平原則之考量，杜絕僥倖之犯罪心理，並避免易致鼓
    勵犯罪之誤解，已刪除第56條連續犯之規定。行為人反覆實
    行之犯罪行為茍係在刑法修正施行後者，因法律之修正已生
    阻斷連續犯之法律效果，除認應合於接續犯、繼續犯、集合
    犯等實質上一罪關係而以一罪論處外，基於一罪一罰之刑罰
    公平性，自應併合處罰。而刑法上所謂集合犯是指立法者所
    制定之犯罪構成要件中，本就預定有數個同種類之行為將反
    覆實行之犯罪而言，是將各自實現犯罪構成要件之多數行為
    ，解釋為集合犯，而論以一罪；是以對於集合犯，必須從嚴
    解釋，以符合立法者之意向。所謂集合犯，係指數犯罪構成
    要件中，本即預定有數個同種類之行為將反覆實行，雖其特
    質為行為含有反覆實行複數行為而評價為包括一罪，但並非
    其所有反覆實行之行為，皆一律認為包括一罪，仍須從行為
    人之主觀犯意，自始係基於概括性，行為之時、空上具有密
    切關係，且依社會通念，認屬包括之一罪為合理適當者，始
    足當之，否則仍應依實質競合予以併合處罰。犯罪是否包括
    一罪之集合犯，客觀上，應斟酌其法律規定文字之本來意涵
    、實現該犯罪目的之必要手段、社會生活經驗中該犯罪實行
    常態及社會通念等；主觀上，則視其是否出於行為人之一次
    決意，並秉持刑罰公平原則，加以判斷（最高法院96年度臺
    上字第1850號、96年度臺上字第3531號、96年度臺上字第49
    69號、96年度臺上字第1168號判決意旨參照）。本件被告意
    圖營利而販賣毒品，及轉讓毒品之行為，依吾人之生活經驗
    ，其犯罪之實行，固以反覆、繼續為常態，然其販賣、轉讓
    之時間，自97年4月間起，迄97年6月間止，販賣、轉讓對象
    均非同一人，販賣毒品種類不盡相同，且其犯罪、交易模式
    亦有不同，已難認係出於被告之 1次犯意決之；況此類綿延
    近 3月，異時、異其對象之販賣、轉讓毒品行為，依社會通
    念，殊難認以評價為一罪為適當；再者，其等多次販賣、轉
    讓毒品，致該毒品氾濫，嚴重危害國人身心健康之犯罪結果
    ，評價為集合犯之包括一罪，難謂符合法律規範本質，更與
    刪除連續犯之修法意旨相違，自不得認僅成立集合犯之包括
    一罪，是被告所為多次販賣毒品犯行及 2次轉讓毒品犯行間
    ，均犯意有別，行為互殊，應予分論併罰。
  (三)爰審酌被告年輕體健，明知毒品不僅殘害施用者自身健康，
    且因施用毒品而散盡家財、連累家人，或為購買毒品鋌而走
    險者，更不可勝計，竟為謀個人私利，販賣毒品，或任意轉
    讓毒品，危害社會甚鉅，另考量渠犯罪之手段、販賣毒品或
    轉讓毒品之期間、次數、販毒所得之利益，與犯後之態度等
    一切情狀，分別量處如主文所示之刑，並就宣告刑為無期徒
    刑部分，依刑法第 37條第1項規定宣告褫奪公權終身，暨就
    被告所犯之罪，定其應執行刑為無期徒刑，並宣告褫奪公權
    終身。本件被告犯罪時間均係在 96年4月24日以後，並不符
    合中華民國96年罪犯減刑條例所定之減刑要件，並無依該條
    例規定予以減刑之餘地，併予說明。
肆、沒收部分：
  (一)按毒品危害防制條例第19條第1項規定，犯第4條之罪者，其
    供犯罪所用或因犯罪所得之財物，均沒收之，如全部或一部
    不能沒收時，追徵其價額或以其財產抵償之。但該條項並無
    如同條例第 18條第1項所定「不問屬於犯人與否，沒收之」
    之明文，自屬相對沒收主義之立法。是其應沒收之物，應以
    屬被告所有者為限。又該規定所稱「追徵其價額」者，係指
    所沒收之物為金錢以外之其他財物而無法沒收時，應追徵其
    價額，使其繳納與原物相當之價額。如所得財物為金錢而無
    法沒收時，始應「以其財產抵償之」（最高法院95年度臺上
    字第 305號判決要旨參照）。所謂「其因犯罪所得之財物」
    ，並不以當場搜獲扣押者為限；而販賣毒品所得之對價，不
    問其中何部分屬於成本，何部分屬於犯罪所得之財物，應均
    予沒收，始與上開法條之規定符合；且因犯罪所得之財物，
    亦不能與正常營利事業計算營利所得之情形，相提並論（最
    高法院65年度第5 次刑庭庭推總會議決議意旨參照）。再毒
    品危害防制條例第19條第1 項規定所稱因犯罪所得之財物，
    以實際所得者為限，苟無所得或尚未取得者，自不得為沒收
    、追徵其價額或以財產抵償之諭知（最高法院95年度臺上字
    第5492號、93年度臺上字第2412號、93年度臺上字第2662號
    判決參照）。是未扣案之被告如事實欄一所示（合計182,00
    0元）之犯罪所得，均應依毒品危害防制條例第19條第1項規
    定，併宣告沒收，如全部或一部不能沒收時，以其財產抵償
    之。
  (二)另被告持以聯繫販賣毒品海洛因、安非他命之之行動電話4
    支（廠牌:ASUS，含0000-000000門號SIM卡1張、廠牌:SONY
    ERICSSON，含0000-000000門號SIM卡1張、廠牌:LG，含0000
    -000000門號SIM卡1張、廠牌:NOKIA，含0000-000000門號SI
    M卡1張），該4 支行動電話均係被告所有，業據被告供陳在
    卷，是上開4支行動電話（含SIM卡）係供被告犯本件毒品危
    害防制條例第4 條之罪所用之物，且業經扣案，應依毒品危
    害防制條例第19條第1 項規定諭知沒收之【行動電話服務須
    以晶片卡（即SIM 卡）為使用介面，因此電信公司於出租行
    動電話門號予消費者使用時，即同時附帶提供晶片卡給消費
    者作為門號使用之介面，故電信公司接受消費者申辦門號並
    將該門號開通上線時，該晶片卡之所有權亦移轉於消費者，
    自不能認該晶片卡仍屬電信公司所有之物】。
  (三)至於97年7月16日，在彰化縣彰化市○○路 ○段26巷59號2樓
    丁○○租屋處，為警扣案之便條紙1張、記帳單1張、彰化看
    守所購物寄送收據1張、電話簿1本及現金5400元，雖均為被
    告所有，惟被告否認係其所有供其販賣海洛因、安非他命所
    用或所得之物，又查無積極證據證明係供被告與蔡章楠犯或
    預備犯販賣毒品犯行所用之物，爰均不在本案宣告沒收之。
據上論斷，應依刑事訴訟法第299條第1項前段，毒品危害防制條
例第4條第1項、第2項、第8條第1項、第19條第1項，刑法第11條
、第28條、第37條第1項、第51條第3款、第4款、第8款，判決如
主文。
本案經檢察官王元郁到庭執行職務。
中    華    民    國    97    年    12    月    30    日
                  刑事第四庭    審判長法  官  姚銘鴻
                                      法  官  吳俊螢
                                      法  官  葉明松
以上正本證明與原本無異。
如不服本判決應於收受判決後10日內向本院提出上訴書狀，並應
敘述具體理由; 其未敘述上訴理由者，應於上訴期間屆滿後20日
內向本院補提理由書（均須按他造當事人之人數附繕本）「切勿
逕送上級法院」。
中    華    民    國    97    年    12    月    30    日
                                      書記官  郭佳雯
附表一：
┌──┬──────────┬──────────────┐
│編號│     犯罪事實       │            主文            │
├──┼──────────┼──────────────┤
│1   │犯事實欄一(一)所示之  │丁○○共同販賣第二級毒品，處│
│    │罪                  │有期徒刑捌年。              │
│    │                    │扣案如附表貳編號1所示之物， │
│    │                    │均沒收；未扣案因販賣第二級毒│
│    │                    │品所得之價金新臺幣玖萬陸仟元│
│    │                    │，與蔡章楠連帶沒收，如全部或│
│    │                    │一部不能沒收時，以其與蔡章楠│
│    │                    │之財產連帶抵償之。          │
├──┼──────────┼──────────────┤
│2   │犯事實欄一(二)所示之罪│丁○○共同販賣第一級毒品，處│
│    │                    │無期徒刑，褫奪公權終身。    │
│    │                    │扣案如附表貳編號1所示之物， │
│    │                    │均沒收；未扣案因販賣第一級毒│
│    │                    │品所得之價金新臺幣捌萬伍仟元│
│    │                    │，與蔡章楠連帶沒收，如全部或│
│    │                    │一部不能沒收時，以其與蔡章楠│
│    │                    │之財產連帶抵償之。          │
├──┼──────────┼──────────────┤
│3   │犯事實欄一(三)所示之罪│丁○○共同販賣第一級毒品，處│
│    │                    │無期徒刑，褫奪公權終身；又共│
│    │                    │同販賣第一級毒品，處無期徒刑│
│    │                    │，褫奪公權終身。            │
│    │                    │扣案如附表貳編號1所示之物， │
│    │                    │均沒收；未扣案因販賣第一級毒│
│    │                    │品所得之價金新臺幣壹仟元，與│
│    │                    │蔡章楠連帶沒收，如全部或一部│
│    │                    │不能沒收時，以其與蔡章楠之財│
│    │                    │產連帶抵償之。              │
├──┼──────────┼──────────────┤
│4   │犯事實欄二所示之罪  │丁○○轉讓第一級毒品，處有期│
│    │                    │徒刑壹年陸月；又轉讓第一級毒│
│    │                    │品，處有期徒刑壹年陸月。    │
└──┴──────────┴──────────────┘
附表二：
1.扣案之行動電話4支（廠牌：ASUS，含0000-000000門號SIM卡1
  張、廠牌：SONY ERICSSON，含0000-000000門號SIM卡1張、廠
  牌：LG，含0000-000000門號SIM卡1張、廠牌:NOKIA，含0000-
  000000門號SIM卡1張。
2.未扣案分別內置門號0000000000、0000000000號SIM 卡之行動
  電話2支。


司法院資訊處製作；財團法人民間司法改革基金會備份。
